【裁判字號】    99,審聲,724
【裁判日期】    990303
【裁判案由】    聲請定其應執行刑
【裁判全文】
臺灣高雄地方法院刑事裁定             99年度審聲字第724號
聲  請  人  臺灣高雄地方法院檢察署檢察官
受  刑  人  甲○○
上列聲請人因受刑人數罪併罰有二裁判以上，聲請定其應執行之
刑（99年度執聲字第427號），本院裁定如下：
    主  文
甲○○因犯詐欺等參罪，所處各如附表所載之刑，應執行有期徒
刑肆月，如易科罰金，以銀元參佰元即新台幣玖佰元折算壹日。
    理  由
一、聲請意旨略以：受刑人甲○○因犯詐欺等3 罪，先後判決確
    定如附表所示之刑，爰依刑事訴訟法第477 條第1 項及刑法
    第53條、第51條第5 款規定，聲請定其應執行之刑。
二、按刑法第2 條第1 項規定：「行為後法律有變更者，適用行
    為時之法律。但行為後之法律有利於行為人者，適用最有利
    於行為人之法律」。而依刑法第51條定應執行刑時，「裁判
    確定前犯數罪，其中一罪在新法施行前者，亦同（即亦應為
    新舊法比較）。」（最高法院民國95年第8 次刑事庭會議決
    議可資參照）。本件被告附表編號1 偽造文書犯行，係於95
    年7 月1 日之前犯之，而刑法第51條業於94年2 月2 日修正
    公布，並於95年7 月1 日施行。而刑法第51條、第41條業於
    94年2 月2 日修正公布，並於95年7 月1 日施行。(一)依修正
    前刑法第51條規定：「數罪併罰，分別宣告其罪之刑，依左
    列各款定其應執行者：」，其中第5 款規定：「宣告多數有
    期徒刑者，於各刑中之最長期以上，各刑合併之刑期以下，
    定其刑期。但不得逾20年。」；修正後刑法第51條第5 款規
    定：「宣告多數有期徒刑者，於各刑中之最長期以上，各刑
    合併之刑期以下，定其刑期。但不得逾30年」，經比較結果
    ，修正後刑法並非較有利於行為人，依刑法第2 條第1 項前
    段之規定，仍應依修正前刑法第51條第5 款，定其應執行之
    刑。(二)修正前刑法第41條第1 項前段規定：「犯最重本刑為
    5 年以下有期徒刑之刑之罪，而受6 個月以下有期徒刑或拘
    役之宣告，因身體、教育、職業、家庭之關係或其他正當理
    由，執行顯有困難者，得以1 元以上3 元以下折算1 日，易
    科罰金…」。又刑法修正施行前之易科罰金折算標準，依修
    正前罰金罰鍰提高標準條例第2 條前段規定（現已刪除），
    就其原定數額提高為100 倍折算1 日，則刑法修正施行前易
    科罰金之折算標準，應以銀元300 元折算1 日，再折算為新
    臺幣後，應以新臺幣900 元折算1 日；而修正後刑法第41條
    第1 項前段規定：「犯最重本刑為5 年以下有期徒刑以下之
    罪，而受6 個月以下有期徒刑或拘役之宣告者，得以新臺幣
    1 千元、2 千元或3 千元折算1 日，易科罰金」。是比較新
    舊法結果，自以修正前之刑法第41條第1 項前段較有利於受
    刑人。
三、按2 裁判以上所宣告之數罪，均在裁判確定前所犯者，應依
    刑法第51條之規定，定其應執行之刑，刑法第53條定有明文
    ；另數罪併罰，應依分別宣告其罪之刑為基礎，定其應執行
    刑，此觀刑法第51條規定自明，故一裁判宣告數罪之刑，雖
    曾經定其執行刑，但如再與其他裁判宣告之刑定其執行刑時
    ，前定之執行刑當然失效，仍應以其各罪宣告之刑為基礎，
    定其執行刑，不得以前之執行刑為基礎，以與後裁判宣告之
    刑，定其執行刑（最高法院59年度台抗字第367 號裁定參照
    ）。再按法律上屬於自由裁量事項，尚非概無法律性之拘束
    ，在法律上有其外部界限及內部界限。前者法律之具體規定
    ，使法院得以具體選擇為適當裁判，此為自由裁量之外部界
    限。後者法院為自由裁量時，應考量法律之目的，法律秩序
    之理念所在，此為自由裁量之內部界限。法院為裁判時，2
    者均不得有所踰越。在數罪併罰而有2 裁判以上，應定其應
    執行刑之案件，法院所為刑之酌定，固屬自由裁量事項，然
    對於法律之內、外部界限，仍均應受其拘束，此有最高法院
    91年台非字第32號及92年度台非字第187 號判決可資參照。
四、本件受刑人所犯詐欺等如附表所示之3 罪，業經臺灣台中地
    方法院及本院先後判處如附表所示之刑，並於如附表所示之
    日期分別確定在案，有臺灣高等法院被告前案紀錄表及附表
    所列各該刑事判決在卷可稽，茲檢察官聲請定其應執行之刑
    ，本院審核認聲請為正當，應定其應執行之刑。又受刑人所
    犯如附表編號1 、2 所示之2 罪，固經法院判刑並減刑後定
    應執行刑為有期徒刑3 月確定，惟參照前揭說明，受刑人既
    有附表編號1 至編號3 所示3 罪應定執行刑，則前2 罪所定
    之應執行刑即當然失效，本院自可更定該3 罪之應執行刑。
    是本院定其應執行刑，不得逾越刑法第51條第5 款所定法律
    之外部界限，即不得重於附表編號1 至3 所示3 罪之總和（
    有期徒刑4 月15日），亦應受內部界限之拘束，即不得重於
    附表編號1 、2 所定之執行刑有期徒刑3 月，加計編號3所
    判處之有期徒刑1 月之總和（有期徒刑4 月）。準此，受刑
    人所犯如附表所載之3 罪，所處各如附表所載之刑，應定其
    應執行刑為如主文所示，並諭知易科罰金之折算標準。
五、依刑事訴訟法第477 條第1 項，刑法第2 條第1 項前段、第
    53條、修正前刑法第51條第5 款、第41條第1 項前段，廢止
    前罰金罰鍰提高標準條例第2 條，裁定如主文。
中    華    民    國    99    年    3     月    3     日
                  刑事第三庭    法  官  黃宗揚
以上正本證明與原本無異。
如不服本裁定，應於收受送達後5 日內向本院提出抗告狀。

中    華    民    國    99    年    3     月    5     日
                                書記官  唐佳安

司法院資訊處製作；財團法人民間司法改革基金會備份。
